【裁判字號】    97,交簡上,14
【裁判日期】    970408
【裁判案由】    公共危險
【裁判全文】
臺灣彰化地方法院刑事判決            97年度交簡上字第14號
上  訴  人
即  被  告  甲○○
上列上訴人因公共危險案件，不服本院九十七年度交簡字第一號
中華民國九十七年一月三十一日第一審簡易判決（原聲請簡易判
決處刑案號：九十六年度偵字第一一一三０號），提起上訴，本
院管轄之第二審合議庭判決如下：
    主  文
上訴駁回。
    事實及理由
一、本案經本院審理結果，認第一審判決認事用法及量刑均無不
    當，應予維持，並引用第一審判決書記載之事實、證據及理
    由（如附件，惟第一審判決書犯罪事實及理由欄三、第一、
    二行「刑法第一百八十五條之三」之記載應更正為「刑法第
    二條第一項前段、修正前刑法第一百八十五條之三」）。
二、本件上訴人即被告甲○○（以下簡稱被告）上訴意旨略以：
    被告於民國九十六年八月十七日肇事後頭部嚴重受創及左鎖
    骨骨折，昏迷指數只有六分，因顱內出血，接受開顱手術，
    連續昏迷十三日始甦醒，要被告陳述案發詳細情形，實有困
    難，實無意浪費司法資源；又被告無不良前科，肇事未危及
    他人生命、安全，且深具悔意，發生事故險些喪命，卻要承
    受終生頭顱手術後遺症，原審判處有期徒刑四月，如易科罰
    金，以新臺幣一千元折算一日，被告身體及經濟均無法承擔
    ，請審酌被告之身體、生活及經濟狀況，肇事後傷勢嚴重，
    對於犯行深表後悔，在客觀上足以引起一般同情，且無前科
    及素行端正，從輕量刑等語。
三、訊據被告甲○○固不否認曾於九十六年八月十七日下午一時
    許，在其住處附近之薑母鴨店，食用摻有米酒之薑母鴨，復
    於同日下午三時許，在其上開住處，飲用二罐啤酒及三杯保
    力達飲料等情，惟矢口否認有何公共危險罪嫌，辯稱：伊當
    天喝太多酒了，伊並不知道伊有沒有出去或出去做什麼云云
    。然查：
 （一）被告於九十六年八月十七日晚間八時許，倒臥於距離彰
       化縣鹿港鎮○○○路七六號前約四一．七公尺處，經救
       護人員到場將其送醫後，抽血檢驗其血液中酒精濃度高
       達三二七MG/DL，換算其呼氣酒精濃度為一．六三五MG/L
       。另案發後，被告所騎之機車之左側後照鏡已斷裂，且
       其左側車頭、車體有多處刮擦痕跡，另缺少一邊之腳踏
       板護條，而肇事現場之刮地痕長達二四．八公尺，西向
       末端旁留有一灘血跡，被告則倒臥於血跡處，該處距被
       告住處為四一．七公尺，亦即刮地痕之東向初端距離被
       告住處為六六．五公尺（計算公式：二四．八＋四一．
       七＝六六．五），且刮地痕係位於彰濱五路西向車道之
       外側慢車道上，距路邊為一．三公尺至一．二公尺之位
       置等情，除部分為被告所不否認外，並經證人黃文華、
       林義芳、陳永振、卓錦輝等人於檢察官訊問時結證屬實
       ，復有扣案機車、道路交通事故現場圖、調查報告表
       （一）、（二）、酒精測定紀錄表各1紙及現場照片十六
       幀附卷可稽，應堪認定。
 （二）證人即彰化縣警察局鹿港分局鹿鳴分隊之救護人員黃文
       華於偵查中結證稱：伊於接獲中心通報後，即到場救護
       倒地受傷之被告，當時被告之頭部旁有一灘血跡，且頭
       部受有撕裂傷，手腳亦有擦傷，並呈現精神躁動之狀況
       等語；證人即彰化縣警察局鹿港分局海埔派出所警員陳
       永振則於偵查中結證稱：伊接獲通報後，先趕至醫院，
       聞到被告有很濃之酒味，且因酒醉，而吵鬧著要回家，
       不讓醫師打針救護。經詢問被告之妻即證人翁秀娟被告
       受傷原因，證人翁秀娟表示，被告於當天晚間，自己一
       人騎車外出找朋友，後來有人到其住處告知外面有人車
       禍受傷，其察看後發覺傷者為被告等語。伊隨前往案發
       現場，發覺機車雖遭人移走，然現場留有一道由東向西
       方向延伸至血跡旁之明顯刮地痕，屬機車刮地造成之新
       痕跡，且見刮地痕與血跡間之地面，散落有機車碎片，
       故綜合研判，被告係自行騎車摔倒等語；而證人即彰化
       縣警察局鹿港分局海埔派出所警員林義芳於偵查中結證
       稱：伊與證人陳永振同時到場，刮地痕係於柏油路機車
       道旁靠近草地之邊緣處，且一路延伸至血跡旁，另雖現
       場無機車，然地面留有一個斷裂之後照鏡、長約六十公
       分之機車腳踏板護條、安全帽及一灘血跡。伊走至附近
       之釣具店（即被告住處）察看，見有一輛帶有新擦痕之
       機車停靠於店旁之鐵門前，該機車除顯然有剛與地面刮
       擦後產生之擦痕外，亦缺少一邊之腳踏板護條等語；另
       證人即彰化縣警察局鹿港分局交通分隊警員卓錦輝於偵
       查中結證稱：伊接獲通報後，先至醫院瞭解被告傷勢，
       伊問證人翁秀娟車禍原因，證人翁秀娟表示，被告係於
       當天傍晚，在家中接獲客戶電話，邀約其至附近之薑母
       鴨店吃飯飲酒，被告乃騎車外出，後來就接獲通知被告
       發生車禍，期間被告均無返家。因其之前也常喝酒後騎
       車摔倒，本次亦係自己騎車摔倒，只是傷勢比較嚴重，
       是否可以不要移送等語。嗣伊隨同證人翁秀珠帶同前往
       車禍現場，發覺地面有一道由東向西方向延伸而長達二
       四．八公尺之刮地痕，痕跡末端旁並有一灘血跡，伊問
       證人翁秀珠肇事車輛何在，證人翁秀珠即帶伊至被告住
       處前，指出並提供伊將停放於該處之上開機車照相存證
       ，伊見該機車左側有與地面刮擦後產生之痕跡，左側之
       後照鏡已斷裂，且缺少一邊之腳踏板護條。伊當場告知
       被告涉有刑法第一百八十五條之三公共危險罪嫌，並將
       該車拖吊保管。事後多次通知被告到局製作筆錄，被告
       均不配合，待伊親至被告住處，以酒後駕車為由，開立
       舉發違反道路交通管理事件通知單予被告家屬，然證人
       翁秀娟仍堅持被告係自己騎車摔倒，沒有移送也沒關係
       ，故拒絕簽收上開通知單等語。此外，證人卓錦輝更於
       偵查中結證稱，因證人翁秀娟指出，被告係自行騎車摔
       倒，故伊於鹿港分局道路交通事故肇事人自首情形紀錄
       表上記載：「處理員警前往傷者就醫之醫院時，肇事者
       甲○○昏迷，醫生急救中，甲○○家屬到院後，確認肇
       事者為甲○○無誤。」等語，此有該紀錄表一紙在卷足
       憑。經查，證人黃文華、林義芳、陳永振、卓錦輝等人
       與被告素不相識，亦無任何怨隙，實無於負偽證處罰之
       心理壓力下，無端故為誣陷被告之可能及必要。綜合前
       開證人所述、現場跡證及被告體內酒精濃度等事實可知
       ，被告顯係於九十六年八月十七日晚間，酒後騎車返家
       途中，不慎於行駛中摔倒，且倒臥於距離住處尚有四十
       七．七公尺遠之機車刮地痕末端，身旁並散落安全帽、
       上開機車後照鏡、腳踏板護條等物品。從而被告所辯與
       事實不符，顯係事後飾卸之詞，不足採信。
四、按道路交通安全規則第一百十四條第二款規定，汽車駕駛人
    飲酒後吐氣所含酒精成份（即濃度）超過每公升零點二五毫
    克以上者，不得駕車，即是基於酒精對人體中樞神經系統有
    麻醉作用，為維護安全駕駛，而為之禁止規定。又按刑法第
    一百八十五條之三所稱服用酒類或其他相類之物，不能安全
    駕駛動力交通工具之公共危險條款，則屬抽象危險犯之規定
    ，此種抽象危險犯係伴隨飲酒過量駕車之行為而當然成立。
    換言之，只需客觀上有此種行為出現，危險即視為存在，是
    否果真肇事，並不影響公共危險罪責之成立，然如確實因之
    駕車肇事，其刑責之明顯性，自更不待言。又參考德國、美
    國之認定標準，對於酒精濃度呼氣已達每公升零點五五毫克
    或血液濃度達百分之零點一一以上，肇事率為一般正常人之
    十倍，認為已達「不能安全駕駛」之標準；至於上揭數值以
    下之行為，如輔以其他客觀事實得作為「不能安全駕駛」之
    判斷，亦認為應依刑法第一百八十五條之三之規定移送，法
    務部八十八年五月十八日法八八檢字第００一六六九號函亦
    採斯旨。而本件被告送醫後，經抽血檢驗其血液中酒精濃度
    高達三二七ＭＧ／ＤＬ，換算其呼氣中酒精濃度為每公升一
    點六三五毫克，此有酒精測定紀錄表一份在卷可稽，該酒精
    濃度顯已遠超過每公升０．五五毫克，且被告於騎乘機車途
    中自行摔倒，益見被告有酒後意識模糊，操控能力顯著降低
    致不能安全駕駛之情形，是以被告服用酒類不能安全駕駛動
    力交通工具而駕駛之犯行事證已臻明確，洵堪認定。
五、查被告行為後，刑法第一百八十五條之三業於九十七年一月
    二日修正公布，並自同月四日施行。按行為後法律有變更者
    ，適用行為時之法律，但行為後之法律有利於行為人者，適
    用最有利於行為人之法律，刑法第二條第一項訂有明文。依
    新修正之刑法第一百八十五條之三規定: 「服用毒品、麻醉
    藥品、酒類或其他相類之物，不能安全駕駛動力交通工具而
    駕駛者，處一年以下有期徒刑、拘役或科或併科十五萬元以
    下罰金。」，與修正前刑法第一百八十五條之三規定: 「服
    用毒品、麻醉藥品、酒類或其他相類之物，不能安全駕駛動
    力交通工具而駕駛者，處一年以下有期徒刑、拘役或三萬元
    以下罰金。」相比較，顯以修正前之刑法第一百八十五條之
    三規定對被告較有利，依刑法第二條第一項前段之規定，自
    應適用行為時之法律，即修正前刑法第一百八十五條之三之
    規定。原審雖未及比較上開新舊法之規定，然經本院比較新
    舊法之結果，仍應適用被告行為時之法律，亦即原審判決適
    用之法律並無不當。
六、本件原審認被告服用酒類不能安全駕駛動力交通工具而駕駛
    之事證已臻明確，並審酌被告素行尚佳（無不良前科紀錄）
    ，及其無視於政府已經三令五申勸導不得酒後駕車，仍執意
    酒駕上路，漠視參與交通之社會大眾安全，暨考量被告酒醉
    之程度及犯後態度等一切情狀，據以論罪科刑，判處被告有
    期徒刑四月，並諭知易科罰金之折算標準，核無違誤或不當
    ，上訴人上訴意旨指摘原判決不當及量刑過重，請求撤銷原
    判決，難認有理由，應予駁回其上訴。
據上論斷，應依刑事訴訟法第四百五十五條之一第一項、第三項
、第三百七十三條、第三百六十八條，判決如主文。
本案經檢察官張聖傳到庭執行職務。
中    華    民    國    97    年    4     月    8     日
                        臺灣彰化地方法院刑事第二庭
                            審判長法官       石馨文
                            法      官       黃齡玉
                            法      官       尚安雅
以上正本證明與原本無異。
本判決不得上訴。
中    華    民    國    97    年    4     月    9     日
                            書  記  官       洪年慶


司法院資訊處製作；財團法人民間司法改革基金會備份。
